【裁判字號】    89,判,1278
【裁判日期】    890427
【裁判案由】    商標評定
【裁判全文】
行  政  法  院  判  決                          八十九年度判字第一二七八號
    原      告  甲○○○○○○.
    被      告  經濟部智慧財產局
右當事人間因商標評定事件，原告不服行政院中華民國八十八年三月二十五日台八八
訴字第一二一五七號再訴願決定，提起行政訴訟。本院判決如左︰
    主  文
原告之訴駁回。
    事  實
緣原告之前手邱連春於民國七十八年一月十七日以「富比及圖fp」商標指定使用於當
時商標法施行細則第二十四條第四十一類之靴鞋、運動鞋、皮鞋商品申請註冊，作為
其註冊第三八七六○六號「富比及圖fupi」商標之聯合商標，經被告機關審查核准，
列為註冊第四四八三四八號商標。嗣關係人美商．亞諾派蒙實業公司以該商標有違註
冊時商標法第三十七條第一項第六款及第十二款之規定，對之申請評定。旋系爭商標
移轉登記予原告，公告於八十六年四月一日第二十四卷第七期商標公報。案經被告機
關為第四四八三四八號「富比及圖fp」商標之註冊應作為無效之評決，因以邱連春為
註冊人有誤，乃自行撤銷原處分，並重為第四四八三四八號「富比及圖fp」商標之註
冊應作為無效之評決，發給中台評字第八七○○三四號商標評定書。原告不服，一再
訴願，遞遭決定駁回，遂提起本件行政訴訟。茲摘敘兩造訴辯意旨於次：
原告起訴意旨略謂︰一、按商標圖樣相同或近似於他人同一商品或同類商品之註冊商
標，不得申請註冊，固為系爭商標核准註冊時商標法第三十七條第一項第十二款所明
定，而判斷兩商標是否近似，應施以通體隔離觀察，以辨其有無產生混淆誤認之虞。
眾所皆知「Arnold Palmer 」之雨傘牌為較高級及高價產品，在行銷通路上僅見於大
型百貨公司專櫃或本身專賣店，一般之商店絕無銷售該品牌產品之可能，亦不可能誤
認產品之來源出處，更何況被告機關所編印之商標手冊有關商標圖樣近似與商品類似
之審查要點中即規定需考量因素包括商品、購買人、地域、創意、使用情形。二、本
件系爭商標圖樣係由中文「富比」、外文「fp」及「雙勾雙柄、長形傘布之特殊奇特
情人傘」所組成，具有獨特創意。而據以評定之註冊商標僅為一毫無創意之雨傘圖，
二者在構成上繁簡有別、設計手法、構思予人之印象、外文、意匠差異懸殊，況系爭
商標尚有作為交易時口誦之中文「富比」及外文「fp」不會與據以評定之商標產生混
同混認之虞。二、又以傘圖作為商標圖樣，此種設計手法早已為靴鞋業界或其他商品
業界所習知且慣用，如註冊第七四五五一二號、第二五三八二五號、第四九六七二八
號、第七二八六七七號、第四八八六四六號、第二八八二六二號、第七八九三四一號
、第七三六一六三號、第七七二六四○號、第七四一六七四號、第五七二○三八號、
第七七六八二八號商標圖樣中均有傘圖，而傘為日常生活中之必需品，其為既有形體
，只要有變化，予人之感受、印象、意匠均足以讓消費者辨識，誠無混同誤認之虞。
三、再者本件自創商標自七十八年申請至今廣泛使用促銷宣傳，在靴鞋業界已佔有一
席之地。關係人在台本身並無製造新盛產品，大多以授權方式由國內同業製造，系爭
商標長達十年之專用期限內，並無任何爭議提出，二商標已併存近十年，一般消費者
已有認知，關係人卻利用原告投入諸多人、物力，使系爭商標具有一定程度信譽後，
再以評定之手段迫使原告無法使用系爭商標，佔據整個市場，讓守法業者無立足之空
間，顯與商標法為保障商標專用權，以促進工商業之正常發展之目的有違。四、被告
機關作成不當之處分，一再訴願決定竟未予糾正，請併予撤銷，以維原告權益。
被告答辯意旨略謂︰按商標圖樣相同或近似於他人同一商品或同類商品之註冊商標，
不得申請註冊，為註冊時商標法第三十七條第一項第十二款所明定。又判斷商標近似
與否，應就其主要部分隔離觀察，有無產生混淆誤認之虞以為斷，迭經行政法院著有
判例。查系爭註冊第四四八三四八號「富比及圖fp」商標圖樣係由中文「富比」、外
文「fp」及傘圖形聯合組成，據以評定之註冊第六三四○四號「UMBRELLA」商標則係
由一傘圖形單獨組成；系爭商標圖樣主要部分之一之傘圖形，其構圖係由兩隻併排而
相鄰部分重疊之傘圖形設計，與據以評定商標圖樣之傘圖形，均為墨色線條勾勒出之
傘外形之圖形所構成，設計意匠彷彿，異時異地隔離觀察，難謂無致混同誤認之虞，
應屬近似之商標，復均指定使用於靴鞋等同一商品，有違註冊時商標法第三十七條第
一項第六款及第十二款之規定。至所舉各式雨傘設計圖之諸商標圖樣不一，案情各異
，尚不得作為系爭商標亦應獲准註冊之論據。又系爭商標既違反註冊時商標法第三十
七條第一項第十二款之規定，其是否尚違反同條項第六款之規定，自無庸審究。二、
原告以系爭商標與據以評比之註冊商標予人之印象繁簡有別，設計手法、意匠差異懸
殊。又以傘圖作為商標圖樣，此種設計手法早已為靴鞋業界或其他商品業界所習知且
慣用，如註冊第七四五五一二號等商標所在都有，且系爭商標自七十八年申請至今廣
泛使用促銷宣傳，足以讓消費者辨識，應無混同誤認之虞云云。經查商標圖樣是否近
似之判斷係以申請註冊時之情形為，與註冊後之使用情形無關，本局所為之處分並
無不當。三、商標圖樣之近似，以具有普通知識經驗之一般商品購買人，於購買時施
以普通所用之注意，有無混同之虞判斷之，為商標法施行細則第十五條第一項所規定
。原告以據以評定之商標之商品為較高級及高價產品，在行銷通路上僅見於大型百貨
公司專櫃或本身專賣店，一般之商店絕無銷售該品牌產品之可能，一般消費者不可能
誤認誤購云云，核不足採，請駁回原告之訴。
    理  由
一、按商標圖樣相同或近似於他人同一商品或同類商品之註冊商標者，不得申請註冊
    ，為註冊時商標法第三十七條第一項第十二款所明定。又判斷商標近似與否，應
    就其主要部分隔離觀察，有無產生混淆誤認之虞以為斷，迭經本院著有判例。查
    系爭註冊第四四八三四八號「富比及圖fp」商標圖樣（如附圖一）係由中文「富
    比」、外文「fp」及傘圖形聯合組成，其主要部分之一之傘圖形，其構圖係由兩
    隻併排而相鄰部分重疊之傘圖形設計；據以評定之註冊第六三四○四號「UMBREL
    LA」商標（如附圖二）則係由一傘圖形單獨組成。查兩者均為墨色線條勾勒出之
    傘外形之圖形所構成，設計意匠彷彿，同時同地對照比較，固見其差異，然異時
    異地隔離觀察，難謂無致混同誤認之虞，復均指定使用於靴鞋等同一商品，自屬
    構成近似之商標，揆諸首開規定，不得以之作為商標註冊。至原告所舉如註冊第
    七四五五一二號、第二五三八二五號、第四九六七二八號、第七二八六七七號、
    第四八八六四六號、第二八八二六二號、第七八九三四一號、第七三六一六三號
    、第七七二六四○號、第七四一六七四號、第五七二○三八號、第七七六八二八
    號商標圖樣中固均有傘圖，然各式雨傘設計圖之諸商標圖樣不一，案情各異，原
    不得作為系爭商標亦應獲准註冊之論據。又系爭商標既違反註冊時商標法第三十
    七條第一項第十二款之規定，其是否尚違反同條項第六款之規定，已無庸審究，
    附此敘明。
二、原告另以系爭商標與據以評比之註冊商標予人之印象繁簡有別，設計手法、意匠
    差異懸殊。又訴稱以傘圖作為商標圖樣，此種設計手法早已為靴鞋業界或其他商
    品業界所習知且慣用，而傘為日常生活中之必需品，其為既有形體，只要有變化
    ，予人之感受、印象、意匠均足以讓消費者辨識，且據以評定之商標之商品為較
    高級及高價產品，在行銷通路上僅見於大型百貨公司專櫃或本身專賣店，一般之
    商店絕無銷售該品牌產品之可能，一般消費者不可能誤認誤購云云。經查商標圖
    樣是否近似之判斷係以申請註冊時之情形為，與註冊後之使用情形無關，而商
    標圖樣之近似，以具有普通知識經驗之一般商品購買人，於購買時施以普通所用
    之注意，有無混同誤認之虞判斷之，為商標法施行細則第十五條第一項所規定。
    原告既謂：「據以評定之商標為較高級及高價產品，在行銷通路上僅見於大型百
    貨公司專櫃或本身專賣店，一般之商店絕無銷售該品牌產品之可能，亦不可能誤
    認產品之來源出處。」又稱：「關係人卻利用原告投入諸多人、物力，使系爭商
    標具有一定程度信譽後，再以評定之手段迫使原告無法使用系爭商標，佔據整個
    市場，讓守法業者無立足之空間。」，足見兩者之行銷通路及市場並無明顯區隔
    ，則一般商品購買人，於購買時如僅施以普通所用之注意，殊有混同而誤認、誤
    購之虞。
三、綜前所述，被告機關所為為第四四八三四八號「富比及圖fp」商標之註冊應作為
    無效之評定，於法並無不合，一再訴願決定遞予維持，亦稱妥適。本件原告起訴
    論旨為無理由，應予駁回。
據上論結，本件原告之訴為無理由，爰依行政訴訟法第二十六條後段，判決如主文。
中    華    民    國     八十九      年      四      月     二十七      日
                    行 政 法 院 第 一 庭
                                審 判 長 評  事      黃  綠  星
                                         評  事      藍  獻  林
                                         評  事      黃  璽  君
                                         評  事      廖  宏  明
                                         評  事      鄭  忠  仁
右  正  本  證  明  與  原  本  無  異
                                         法院書記官  陳  春  木
中    華    民    國     八十九      年      四      月     二十七      日
附圖一、                          附圖二、
~[G;H:\SCN\89\00000000.1;;]
~[G;H:\SCN\89\00000000.2;1600;]


司法院資訊處製作；財團法人民間司法改革基金會備份。
